最　高　行　政　法　院　判　決　　　　　　　　　九十一年度判字第一七九九號
　　再 審原 告　建林工業股份有限公司
　　代　表　人　甲○○
　　訴訟代理人　蘇章巍　律師
　　　　　　　　謝宜伶　律師
　　再 審被 告　新竹市稅捐稽徵處
　　代　表　人　馮瑞徵
右當事人間因地價稅事件，再審原告對於中華民國八十九年九月二十一日本院八十九
年度判字第二七五三號判決，提起再審之訴。本院判決如左：
　　主  文
再審之訴駁回。
再審訴訟費用由再審原告負擔。
    事  實
緣再審原告所有坐落新竹市○○段○○段四一二、四一四、四三一、四三五、四三五
之一、四三五之二、四三五之三、四三七、五三五、五三五之一、五三七、五三七之
一、五三七之二、五三七之三及五八八等地號十五筆土地（以下簡稱系爭土地），因
未按工業用地規劃使用生產紅磚，再審被告乃核定八十二年度改按一般用地稅率課徵
地價稅。再審原告不服，循序提起行政救濟，前經本院八十六年度判字第一七二四號
判決撤銷原處分及一再訴願決定，命由再審被告查明後另為適法之處分。再審被告以
八十六年十二月十七日八六新市稅法字第八六○三二三五六號重為復查決定，仍維持
原核定，再審原告乃循序提起訴願及再訴願，遞遭決定駁回，遂提起行政訴訟，經本
院八十九年判字第二七五三號判決（以下簡稱原判決）駁回，再審原告復以原判決有
行政訴訟法第二百七十三條第一項第一款、第四款、第十四款之再審事由，對之提起
再審之訴，茲摘兩造訴辯意旨如次：
甲、再審原告起訴意旨略謂：
一、本件再審原告八十二年度地價稅事件，前經鈞院八十六年度判字第一七二四號判
    決撤銷再訴願決定、訴願決定及原處分，由再審被告另為適法之處分，依行政訴
    訟法第十九條第五款規定，曾參與該裁判之黃璽君法官應自行迴避，不得執行職
    務，然黃璽君法官未迴避而參與本件之裁判，顯具有同法第二百七十三條第一項
    第四款之再審事由。
二、原判決未依行政訴訟法第二百六十三條準用第一百八十九條、第一百四十條及第
    一百四十一條之規定，告知再審原告調查證據及結果及命為辯論，即以自行調查
    之新竹市政府八十九年九月六日八九府工建字第六一三四九號函及所附資料認定
    再審原告所有系爭土地於八十二年間未作為工業用地使用，駁回再審原告之訴，
    致使再審原告不知而無法陳述意見、盡攻擊防禦之能事，並據該函件及資料為原
    判決之基礎，其程序顯不合法，適用法規顯有錯誤。況本件認定權責機關為工業
    主管機關，並非再審被告，而其卻逾越工業主管機關之權責，自行認定，殊屬違
    法，原判決未依工業主管機關之認定權責及會勘結果，反據再審被告逾越權限之
    認定作成判決，其適用法規顯有錯誤。原判決所指系爭土地中之七筆土地曾於八
    十二年獲准建造執照之申請，但其餘八筆土地並無此情形，而提出申請之該七筆
    土地原屬再審原告廠區內未設窯爐等設備之土地，依建築法之規定，申請建築執
    照僅須提出書面申請，以書面審查，殊不影響再審原告就本件土地實際上仍作工
    業使用之事實，且再審原告遲至八十二年十二月及八十三年一月始領取建築執照
    ，八十二年度並無興建之事實。工業主管機關新竹市政府於八十三年九月九日及
    九月二十六日亦至現場會勘，查明十號窯爐出磚中，認定有營運之事實，並無興
    建房屋、未作工業使用之情事，再審被告亦派員出席，有會勘紀錄之公文書可稽
    ，足徵再審原告就本件土地實際上仍作工業使用，原判決未加詳查，遽以新竹市
    政府八十九年九月六日八九府工建字第六一三四九號函採為判決基礎，已有認定
    事實未憑證據之違背法令情形。
三、原判決對於新竹市政府八十二年六月十六日八二府建商字第二六二七八號函謂「
    派員至系爭土地現場複查屬實」，已認定再審原告實際上作工業使用，而報請臺
    灣省政府建設廳撤銷對再審原告註銷工廠登記之處分等有關事證未加斟酌，且未
    依法令認定再審原告之土地實際上有否作工業使用，有不適用工廠設立登記規則
    ，經濟部頒臺閩地區工廠校正暨營運調查作業須知等之適用法令顯有錯誤之再審
    事由：按工廠設立登記規則第十三條第三項、經濟部工業局八十五年四月二十五
    日工（八五）七字第○一○七二三號函、前臺灣省政府建設廳八十五年十一月二
    十一日八五建一字第四四六七○一號函、經濟部所頒臺閩地區工廠校正暨營運調
    查作業須知之工廠校正調查作業流程表可知：營運中之工廠始符合工廠登記證上
    蓋校正訖章之資格。另據工業主管機關新竹市政府以往函發尚未接受工廠校正調
    查廠商之例稿函略謂：「．．．二、經濟部於本年四月十六日至五月二十五日辦
    理臺灣地區工廠校正暨營運調查，曾由本府派員前往貴廠實地校正，據報貴廠有
    下述情形之一：(1)歇業；(2)廠址遷移不明；(3)停工（逾越停工期限視同歇業者）
    ；(4)其他原因，以致無法接受校正調查。三、凡未能接受校正係屬於前述一至三
    等情事者，依『工廠設立登記規則』之規定，原應註銷工廠登記．．．」云云，
    在在足見「營運中之工廠」及「仍在原址繼續經營」，為持有工廠登記證之必要
    條件，並非僅「工廠設施存在」即可。再審原告所領之工廠登記證雖曾於七十九
    年五月二十三日辦理七十九年度工廠校正，嗣不到半年即因新竹市政府之校正調
    查員至工廠實地勘查時，辦公室已因道路徵收而拆除遷移，致找不到工廠門牌誤
    報由新竹市政府轉請前臺灣省政府建設廳以七十九年十一月六日七九建一字第三
    三五四三七號公告註銷工廠登記，然未合法送達再審原告，再審原告於知悉後旋
    即依法聲明不服，經新竹市政府、前臺灣省政府建設廳等相關機關依法定程序，
    參照上級工業主管機關臺灣省政府七十六年九月四日建一字第二五九一四七號函
    釋之意旨，嚴格調查、審核相關事證，並至再審原告工廠現址實地複查，確認再
    審原告工廠自七十九年誤遭註銷工廠登記證至八十二年止，均按工業用地使用，
    故於八十二年六月十六日以原註銷處分有誤，經審查相關證明書件，並「派員至
    系爭土地現址複查屬實」，函請前臺灣省政府建設廳撤銷前開公告註銷工廠登記
    之處分，經前臺灣省政府建設廳於同年月二十三日依工廠設立登記規則第十三條
    公告撤銷原公告對再審原告註銷工廠登記之處分，再審原告原工廠登記事項應予
    恢復，有前呈原審上開機關往來公函可稽，足徵工業主管機關業已明確認定再審
    原告工廠至八十二年止均按工業用地使用。工業主管機關甚至再審被告均應受此
    項事實認定之結果拘束，又本件工業主管機關新竹市政府建設局曾於八十三年九
    月九日派員會同其上級機關即經濟部工業局、前臺灣省政府建設廳指派人員，至
    再審原告工廠辦理再審原告營運現況勘查，以及八十三年九月二十六日由新竹市
    長主持、工業主管機關與再審被告均派員出席之再審原告營運現況協調說明會，
    亦均認再審原告有營運之事實，已足資為工業主管機關已認定再審原告仍按核定
    規劃使用之證明文件，乃原判決對於上開工廠登記規則、工廠校正等法律及函釋
    意旨未予適用，竟認工業主管機關新竹市政府八十二年六月十六日八二府建商字
    第二六二七八號函稱至現場勘查無法作為再審原告實際作工業使用之證明，有適
    用法律顯有錯誤之情事。依前揭經濟部頒之臺閩地區工廠校正暨營運調查作業須
    知及相關函示意旨，工廠需在營運中始符合工廠校正之資格，縱工廠原有設施仍
    舊存在，工廠校正調查員仍應依工廠設立登記規則相關條文查核，不得通融准予
    校正。新竹市政府八十五年六月二十七日建商字第四三三○四號函，竟不顧工廠
    設立登記規則及最高工業主管機關經濟部頒之相關規定，又與其本身向來函發例
    稿所指有歇業、廠址遷移、停工等情形無法接受校正調查，應依工廠設立登記規
    則註銷工廠登記之意旨不符，其所指稱「有關工廠校正之處理方式．．．，工廠
    設施存在即可給予校正。」云云，顯屬違法，且一反其過去所採見解及所發例稿
    ，推翻曾於八十二年、八十三年數度至系爭土地實地勘查再審原告均仍在營運並
    未停工所為之認定，卻不願擔負認定之責，而推稱：「該廠停工多年是否解釋為
    『無作工業使用』，請貴處逕依貴單位每年工業用地清查暨稅法有關規定辦理」
    云云，而未直接就再審被告函詢系爭土地七十八年至八十一年間是否有按工業用
    地規劃使用加以答覆，且對於其前認定再審原告營運中之事實恝置不問，率於三
    、四年後，始謂「該廠停工多年」，就其所指多年為幾年、及如何認定停工多年
    等並未舉具體事證，亦未就其所稱為何與其過去數度勘查結果不符自相矛盾等情
    加以說明，殊屬違誤。至其所稱：是否解釋為「無作工業使用」，請再審被告逕
    依每年工業用地清查暨稅法有關規定辦理等語，亦與前述工業主管機關係認定權
    責單位之主旨有所不符，在在顯見該函內容違法，乃原判決不適用工廠設立登記
    規則、工廠校正暨營運調查作業須知等法令及新竹市政府向來函發例稿，反據該
    函違法內容作為工廠校正之處理方式，並否認工業主管機關至現場複查屬實已足
    作為再審原告實際作工業使用之認定，自有適用法規顯有錯誤之情事。
四、原判決對於財政部八十六年九月四日台財稅第000000000號謂應由當事
    人取得工業主管機關出具仍按核定規劃使用之證明文件的函令，認與土地稅法及
    其相關法律並無牴觸而據為不利於再審原告之判決，係違反土地稅法第四十一條
    之規定，其適用法規顯有錯誤：本件再審原告既仍按工業主管機關核定規劃使用
    系爭土地，依土地稅法第四十一條第一項之規定，自無需再向工業主管機關取得
    證明向再審被告提出，且適用工業用地特別稅率之原因事實有否消滅，應以工業
    主管機關之認定為準，殊非再審被告（即稅捐機關）之上級機關（即財政部）可
    越俎代庖，片面主張有權認定者，而將本件前次鈞院判決撤銷前次再訴願決定、
    訴願決定及原處分，認應由再審被告向工業主管機關查明再審原告是否仍按核定
    規劃使用等判決意旨恝置不論，乃財政部反於本件依據再審被告之申請，要求再
    審原告向工業主管機關取證，其處理方式迥異於其他適用工業用地稅率之地價稅
    納稅義務人，顯已違反公平原則，又增加法律所未規定之義務，更違反土地稅法
    第四十一條第一項規定，顯有意對再審原告作不公平之差別待遇，依鈞院八十一
    年度判字第一○○六號判例，上開財政部函有權利濫用之違法。乃原判決不適用
    土地稅法第四十一條之規定，竟認該函釋意旨與土地稅法及其相關法律並無牴觸
    ，顯有適用法律錯誤之情形。
五、原判決就再審原告提出之工業主管機關函件、會勘、協調會議紀錄，依工業主管
    機關新竹市政府向來函發例稿所指歇業、停工等情形無法辦理工廠校正、前臺灣
    省政府建設廳八十七年十一月二十四日八七建一字第八三八七六六號函等公文書
    ，足資證明工業主管機關已認定再審原告仍按核定規劃使用本件土地、應適用工
    業用地稅率課徵地價稅之重要證物，未於判決理由說明不足採信之理由，就此等
    足以影響於判決之重要證物漏未斟酌，殊有行政訴訟法第二百七十三條第一項第
    十四款之再審事由。
六、綜上所述，本件原判決尚有違誤，請廢棄原判決，並撤銷原處分及一再訴願決定
    ，另命再審被告將再審原告所有系爭土地八十二年度地價稅應按工業用地稅率千
    分之十課徵等語。
乙、再審被告答辯意旨略謂：
一、黃璽君法官所參與八十六年度判字第一七二四號判決係緣於再審被告八十四年十
    月二日新市稅法字第○六六五號復查決定書，且該行政處分已遭上開判決撤銷而
    不存在；本案鈞院八十九年度判字第二七五三號判決，係因再審原告不服再審被
    告八十六年十二月十七日新市稅法字第八六○三二三五六號復查決定，循序提起
    行政訴訟，與八十六年度判字第一七二四號判決無涉。又本案屬現行行政訴訟法
    施行前繫屬行政法院案件，直接由鈞院審理判決，並未經臺北高等法院審理判決
    ，自無所謂前審判決或更審前之裁判，故黃璽君法官參與本案判決自無違反行政
    訴訟法第十九條第五款規定。
二、行政訴訟法施行法所規定，新制施行前繫屬行政法院而由最高行政法院審理案件
    ，並非行政訴訟法第二百六十三條所定上訴審案件，自無同條後段上訴審程序準
    用前編第一章規定，鈞院本於現行行政訴訟法第二百五十三條第一項規定，未舉
    行言詞辯論，依行政訴訟法施行法第二條作成原判決，駁回原告之訴，無適用法
    規錯誤之情形。
三、再審原告主張本件工業主管機關新竹市政府建設局曾於八十三年九月九日派員會
    同其上級機關即經濟部工業局、前臺灣省政府建設廳指派人員，至再審原告工廠
    辦理再審原告營運現況勘查，以及八十三年九月二十六日由新竹市長主持，工業
    主管機關與再審被告均派員出席之再審原告營運現況協調說明會，亦均認再審原
    告有營運之事實，且新竹市政府八十三年十月六日八三府建商字第一三四一五四
    號函附之「新竹市建林工業股份有限公司營運現況協調說明會紀錄」內亦記載：
    「本府於八十三年九月九日會同相關單位現場勘查，其工廠現有機器設備及電力
    應可繼續生產營運。另據業主提出之電力收據及發票，應可資採證該公司有營運
    之事」乙節，誠如再審原告自承本案土地係供生產紅磚，生產設備為傳統之八卦
    爐，爐內區分為三十六室，受損部分因修護技術之師傅難尋，不得已只好以填土
    封閉。八卦爐之產程乃各窯依燒窯、降溫、出磚之順序循環之。三十六室之中有
    一室損壞，在修護前即無法生產。三十六室再審原告自承有部分受損填土封閉，
    故本案之八卦爐自無從事生產之事實。八十三年九月九日勘查結果記載十號窯爐
    出磚中就傳統之八卦爐實僅證明紅磚自該十號爐搬出，無法證明為該窯爐所生產
    ，更無法證明該窯有生產之事實。若強行生產成本之高實為業者無法負擔，且傳
    統之八卦爐與隧道窯相比，早已不具競爭力，再審原告乃一營利法人豈會不計成
    本年年虧損而營運。八十三年九月九日之會勘紀錄建設局部分並書明場區範圍內
    有五層公寓二棟的八十戶，設如再審原告之言有生產之事實，而主要燃料為焦煤
    ，現場之八十戶何能默默忍受十數年而無異議。而八十三年九月二十六日之協調
    說明會結論亦僅書明現場勘查工廠現有機器、設備應可繼續生產營運，並非實地
    勘查有生產營運，而僅此一天之勘查如何能推知每一批加熱三天，降溫三天過程
    ，其一年三百六十五天皆有從事工業生產，設若有營運事實，主管工業機關新竹
    市政府何須協調會後立即於八十三年十二月五、六、七日又派員現場勘查，且查
    得結果為「八十三年十二月五、六、七日派員現場勘查並訪談附近民眾結果，該
    公司新竹廠並未有生產紅磚之事實」，推翻其八十三年九月二十六日協調會之結
    果。足資證明八十三年九月二十六日之協調會結論係工業主管機關迫於人情壓力
    所作之結論，僅在證明其工廠設施存在。
四、再審原告所主張八十六年九月四日台財稅第000000000號財政部函乃財
    政部為迴護再審被告所為，亦難作為稅捐機關越權行使工業主管機關認定權責之
    依據。又依土地稅法第四十一條第一項規定，再審原告既仍按工業主管機關核定
    規劃使用系爭土地，依前開規定，自無需再向工業主管機關取得證明向再審被告
    提出，上開財政部函不僅違反鈞院就本件所為之判決，且將應由再審被告向工業
    主管機關查明再審原告是否仍按核定規劃使用之責任恝置不論，反於本件依據再
    審被告之申請，要求再審原告向工業主管機關取證，其處理方式迥異於其他適用
    工業用地稅率之地價稅納稅義務人已違反租稅公平原則各節。按鈞院三十一年判
    字第五十三號判例：「當事人主張事實須負舉證責任倘其所提出之證據不足為主
    張事實之證明自不能認其主張之事實為真實。」本案依再審被告及新竹市政府實
    地多次勘查結果，均為再審原告已停工未作工業使用；依據用電資料及稅務申報
    資料，亦顯示再審原告工廠已停工未作工業使用，此亦為工業主管機關數度來函
    所指證。而就本案情況，再審被告並已陳奉中央主管機關財政部函示工業用地即
    應由所有權人取得工業主管機關出具仍按核定規劃使用之證明文件，稽徵機關憑
    以按特別稅率課徵地價稅，無法取得證明文件者，則應由其實際停工逾一年之次
    年期，按一般稅率課徵。適用特別稅率用地，未變更用途依土地稅法第四十一條
    第一項規定，以後自免再申請，而今再審被告就查得各項確切事證足資證明再審
    原告工廠業已停工未作工業使用，再審被告乃依實質課稅及租稅公平原則改按一
    般用地稅率課徵，而再審原告所列唯一事證新竹市政府八十五年九月二十六日之
    營運協調係就工廠設施存在否所為之結論，又已遭該府來函證明再審原告工廠係
    停工多年狀況，再審原告依鈞院三十一年判字第五十三號判例，自應依財政部八
    十六年九月四日函釋程序向工業主管機關新竹市政府取具證明文件以憑向再審被
    告申請改課，方為適法。經再審原告多次向新竹市政府申請核發證明文件，惟未
    有結果，則本案土地使用情形已昭然若揭。再審原告卻反稱再審被告有違租稅公
    平原則，實有違事實。
五、綜上所述，原判決並無行政訴訟法第二百七十三條第一項第一款、第十四款所定
    適用法規錯誤、原判決就足以影響於判決之重要證物漏未斟酌之情事，請駁回再
    審原告之訴等語。
　　理  由
一、按行政訴訟法第二百七十三條第一項第一款所謂「適用法規顯有錯誤者」，係指
    原判決所適用之法規與該案應適用之現行法規相違背，或與解釋判例有所牴觸者
    而言。至於法律上見解之歧異，不得謂為適用法規顯有錯誤。（本院六十二年判
    字第六一○號判例參照）同條項第十四款所謂「原判決就足以影響於判決之重要
    證物漏未斟酌者」，係指足以影響判決基礎之重要證物，雖在前訴訟程序業已提
    出，然未經原判決加以斟酌者而言。若縱經斟酌亦不足以影響原判決之內容，或
    原判決曾於理由中說明其為不採之證據者，均與該款規定之要件不符。又行政訴
    訟法第十九條第五款固規定曾參與該訴訟事件之前審裁判或更審前之原裁判之法
    官應自行迴避，所稱「前審裁判」應指下級審裁判而言；「更審前之原裁判」應
    指經最高行政法院發回高等行政法院前之高等行政法院裁判而言。
二、本件原判決以：再審原告原領之工廠登記證前經前臺灣省政府建設廳以七十九年
    十一月六日七九建一字第三三五四三七號公告註銷工廠登記，嗣經再審原告申訴
    後，雖經新竹市政府八十二年六月十六日八二府建商字第二六二七八號函報由臺
    灣省政府建設廳以八十二年六月二十三日八二建一字第一一八○九六號函依工廠
    設立登記規則第十三條公告撤銷原公告註銷再審原告工廠登記之處分。然依新竹
    市政府八十五年六月二十七日建商字第四三三○四號函復被告（即再審被告，下
    同）函請查復系爭土地有無依工業用地規劃使用案略以：「．．．有關工廠校正
    之處理方式，為維護興辦工業人權益，工廠設施存在即可給予校正，至於該廠停
    工多年是否解釋為『無工業使用』，請貴處逕依貴單位每年工業用地清查暨稅法
    有關規定辦理。」上開函業已明確指出「為維護興辦工業人權益，工廠設施存在
    即可給予校正」及「該廠停工多年」之事實，從而新竹市政府八十二年六月十六
    日八二府建商字第二六二七八號函報請前臺灣省政府建設廳撤銷對再審原告註銷
    工廠登記之處分時，僅係根據再審原告工廠設施是否存在而同意撤銷七十九年註
    銷工廠登記之申請，並未就再審原告實際有無作工業使用予以認定。另依卷附新
    竹市政府八十六年十月十五日八六府建商字第一四三五二九號函復被告函請查復
    系爭土地八十年至八十三年間有無按工業主管機關核定規劃使用案略以：「．．
    ．本案應由原處分機關（新竹市稅捐稽徵處）向有權解釋之機關（財政部）請求
    釋示後再行辦理。」嗣據財政部以八十六年十月二十二日台財稅第八六○六三七
    九七九號函釋以：「建林工業股份有限公司所有新竹市○○段○○段四一四地號
    等土地，原經核准適用工業用地稅率課徵地價稅，嗣經稽徵機關清查發現其實際
    已停工未作工業用地使用，惟工業主管機關未予證明是否按核定規劃使用，可否
    由稽徵機關逕予認定一案，請依照本部八十六年九月四日台財稅第八六○五一五
    八三○號函辦理。」而依財政部八十六年九月四日台財稅第000000000
    號函釋：「是否符合核定規劃使用，．．．仍宜由土地所有權人向工業主管機關
    取證，稽徵機關始得憑以按工業用地稅率課徵地價稅，倘當事人無法取得工業主
    管機關出具仍按核定規劃使用之證明文件，如經稽徵機關查明工廠確已停工，則
    依照本部八十年五月二十五日台財稅第八○一二四七三五○號函釋，應自其實際
    停工逾一年之次年期起，恢復按一般稅率課徵地價稅。」上開函釋於土地所有權
    人適用特別稅率之原因、事實消滅時，未向工業主管機關取證，並依土地稅法第
    四十一條第二項規定向主管稽徵機關申報時，稽徵機關得依實際查明工廠確已停
    工資料，恢復按一般稅率課徵地價稅，已依本院前次判決意旨：「．．．工業用
    地稅率是否已按規劃使用，既以工業主管機關認定為準，適用工業用地特別稅率
    之原因事實有否消滅，自亦應以工業主管機關之認定為宜。」即先尊重工業主管
    機關之認定，於未獲工業主管機關認定時，始由主管稽徵機關依實際查得資料課
    稅。鑑於土地所有權人適用特別（優惠）稅率之原因、事實消滅時，向主管稽徵
    機關申報，乃對土地所有權人不利，通常土地所有權人不願向工業主管機關取證
    ，此種情形當無任其繼續享受優惠稅率之理，是稽徵機關於未獲工業主管機關認
    定時，依查明資料予以核實課稅，符合租稅公平原則，於法洵無違誤。另查系爭
    土地中之東山段一小段五三五、五三五－一、五三七、五三七－一、五三七－二
    、五三七－三及五八八地號等七筆土地，再審原告已於八十二年間向新竹市政府
    申請興建地上二十三層、地下六層三棟及地上十二層、地下三層一棟集合住宅大
    樓，並發給八二工建字第五七一號及八二工建字第六六○號建造執照，有新竹市
    政府八十九年九月六日八九府工建字第六一三四九號函及該建造執照、申請書影
    本附卷足憑，參諸前述原處分及一再訴願決定之理由，再審原告主張於八十二年
    間仍作工業用地使用云云，殊無足採，乃駁回再審原告在前訴訟程序之訴，核其
    認事用法均無不妥，並無適用法規顯有錯誤之情形。
三、再審原告以如事實欄所載各節，提起再審之訴，經查：
（一）本件再審被告對再審原告所有系爭土地課徵八十二年地價稅有關之原處分（復
      查決定）及一再訴願決定，前經本院於八十六年七月十七日以八十六年度判字
      第一七二四號判決予以撤銷，再審被告重為復查決定，再審原告對之不服循序
      再次提起行政訴訟，本院以原判決駁回之。揆之首開說明，前開八十六年度判
      字第一七二四號判決並非原判決之「前審裁判」或「更審前之原裁判」，則參
      與本院八十六年度判字第一七二四號判決之黃璽君法官就原判決並無須迴避，
      其雖參與原判決，不得謂原判決有「依法律或裁判應迴避之法官參與裁判」之
      再審事由。
（二）按行政訴訟法第二百五十三條第一項規定：「最高行政法院之判決不經言詞辯
      論為之。但有左列情形之一者，得依職權或依聲請行言詞辯論︰一、法律關係
      複雜或法律見解紛歧，有以言詞辯明之必要者。二、涉及專門知識或特殊經驗
      法則，有以言詞說明之必要者。三、涉及公益或影響當事人權利義務重大，有
      行言詞辯論之必要者。」查本件並無前開規定但書之情形，本院前程序為判決
      時，原無依行政訴訟法第二百六十三條準用第一百八十九條、第一百四十條及
      第一百四十一條之規定行言詞辯論之餘地，本院前程序未行言詞辯論即行判決
      ，核無適用法規錯誤之情形。
（三）本院八十六年度判字第一七二四號判決撤銷一再訴願決定及原處分，並指明應
      由再審被告查明後，另為適法之處分，再審被告乃數次行文函請系爭土地工業
      主管機關即新竹市政府查告系爭土地是否按工業用地核定規劃使用，雖據新竹
      市政府先後以八五府建商字第四三三○四號函及八六府建商字第○一八一三號
      函復，然未予明確認定。再審被告復專案報經財政部八十六年十月二十二日台
      財稅第八六○六三七九七號函釋：「請依照本部八十六年九月四日台財稅第八
      六○五一五八三○號函辦理。」另函經臺灣電力公司新竹營業處以八十五年六
      月四日新竹區費發字第二一四九號函復系爭土地五個電號之使用情形，顯示用
      電度數不足以供工業運轉。爰參酌現場實地勘查、用電資料、稅務申報事實，
      再審原告又未能取得新竹市政府出具系爭土地仍按核定規劃使用之證明文件，
      依上開查得實際情形，改依一般用地稅率計徵土地稅。再審被告已依本院八十
      六年度判字第一七二四號判決意旨逐一查證，其重為調查認定之事實，認前處
      分適用法規並無錯誤，而維持已撤銷之前處分見解，按諸司法院釋字第三六八
      號解釋意旨，原判決予以維持，應無違誤，核與行政訴訟法第四條第二項、第
      二百十六條第一項、第二項及本院八十一年判字第一○○六號判例均無違背。
（四）土地稅法第十八條第一項第一款規定：「供左列事業直接使用之土地，按千分
      之十計徵地價稅。但未按目的事業主管機關核定規劃使用者，不適用之：一、
      工業用地．．．」，又「土地所有權人，申請適用本法第十八條特別稅率計徵
      地價稅者，應填具申請書，並依左列規定，向主管稽徵機關申請核定之。一、
      工業用地：應檢附工業主管機關核准之使用計劃書圖或工廠設立許可證及建造
      執照等文件。其已開工生產者，應檢附工廠登記。．．．」「核定按本法第十
      八條特別稅率計徵地價稅之土地，有左列情形之一者，應由土地所有權人申報
      改按一般用地稅率計徵地價稅。一、．．．。二、停工或停止使用逾一年者。
      」分別為土地稅法施行細則第十四條第一項、第二項所明定。故工業用地於申
      請按特別稅率計徵地價稅者，固應以工業主管機關核准之相關文件為準。但適
      用特別稅率之原因、事實消滅時，倘經稅捐主管機關認定具有土地稅法施行細
      則第十四條第二項各款之情形者，即應改按一般用地稅率計徵地價稅，並非專
      以工業主管機關之認定為唯一之依據。本院八十六年度判字第一七二四號判決
      意旨所稱：「該適用工業用地特別稅率之原因事實有否消滅，自亦應以工業主
      管機關之認定為宜。」等語，係表示稅捐稽徵機關宜參酌工業主管機關之認定
      ，以期週延。本件再審被告函詢工業主管機關即新竹市政府，經該府以八五建
      商字第四三三○四號函覆略謂：「．．．三、有關工廠校正之處理方式，為維
      護興辦工業人權益，工廠設施存在即可給予校正，至於該廠（指再審原告新竹
      廠）停工多年是否解釋為『無作工業使用』，請貴處逕依貴單位每年工業用地
      清查暨稅法有關規定辦理。」另八六府建商字第○八一三號函則謂：「．．．
      三、至於該公司廠地是否持續作工業使用，依據土地稅法施行細則第十五條規
      定『適用特別稅率之原因、事實消滅時，土地所有權人應於三十日內向主管稽
      徵機關申報。未於限期內申報者依本法第五十四條第一項第一款之規定辦理。
      』該公司（即再審原告）廠地若未按工業使用應主動向貴處申報，貴處應依據
      每年辦理之工業用地清查結果，並參照該公司營業稅資料及接水接電資料逕依
      稅法相關規定核定。．．．」業已一再表明系爭土地是否持續作工業使用，可
      否按特別稅率計徵土地稅，應由再審被告依土地稅法相關規定核定。是則原判
      決認定：稽徵機關得依查明結果辦理，再審原告執詞主張系爭土地應取得工業
      主管機關之認定資料，核非可採乙節，於法自屬有據，核與再審原告所舉工廠
      設立登記規則第十三條第三項、經濟部工業局工（八五）七字第○一○七二三
      號函、前臺灣省政府建設廳八五建一字第四四六七○一號函、臺閩地區工廠校
      正暨營運調查作業須知之作業流程表、新竹市政府函發尚未接受工廠校正調查
      廠商之例稿等法規，並不相干，原判決殊無適用各該法規之必要。至於原判決
      已明依據新竹縣政府八五建商字第四三三○四號函說明，認定前臺灣省政府
      建設廳以八二建一字第一一八○九六號公告撤銷原註銷工廠登記之處分，僅足
      證明再審原告有工廠設施存在，並不能因此而證明再審原告有營運之事實，並
      無違誤。再審原告徒以前臺灣省政府建設廳八七建一字第八三八七六六號函及
      前臺灣省政府七六建一字第二五九一四七號函之規定，推論工業主管機關業已
      明確認定再審原告工廠至八十二年止均按工業用地使用，核與證據法則有違，
      顯無足採。另八十三年九月九日新竹市政府會同經濟部工業局、前臺灣省政府
      建設廳等單位，至現場勘查之會勘紀錄，及八十三年九月二十六日之再審原告
      營運現況協調會說明紀錄，業據原判決明本案之爭執時點為八十二年度系爭
      土地有無營運之事實，上開八十三年事後之會勘，對待證事實之證明並無助益
      ，不足作為再審原告有無實際作工業使用之認定，核無不合。再按「土地稅之
      主管機關：中央為財政部；省（市）為財政廳（局）；縣（市）為稅捐稽徵機
      關。」為行為時土地稅法第二條第一項所明定。再審原告主張適用工業用地特
      別稅率之原因事實有否消滅，應以工業主管機關之認定為準，殊非財政部可越
      俎代庖云云，即非有據。另行政主管機關就行政法規所為之釋示，係闡明法規
      之原意，應自法規生效之日起有其適用。既然工業主管機關新竹市政府未能就
      本案土地是否按核定規劃使用予以認定，再審被告乃就本案情形函報稅務局層
      轉報奉財政部以八十六年十月二十二日台財稅第八六○六三七九七九號函核示
      依財政部八十六年九月四日台財稅第000000000號函辦理。再審被告
      依查得再審原告停工多年之事實，依財政部上開函釋，按一般用地稅率計徵地
      價稅，應無違誤。財政部上開函釋核與土地稅法第四十一條、同法施行細則第
      十四條、第十五條規定意旨並無違悖，尤無違反公平原則及增加法律所未規定
      之義務之可言。又按稅捐稽徵法第二十一條第二項規定：「在前項核課期間內
      ，經另發現應徵之稅捐者，仍應依法補徵或並予處罰；．．．。」本件再審被
      告就系爭土地八十二年度地價稅，原按工業用地稅率計徵核發稅單，嗣發現再
      審原告未持續按核定規劃使用，乃依上開規定改按一般用地稅率補徵地價稅，
      於法並無不合。從而再審原告主張各節均係一己法律見解與原判決有所歧異，
      原判決並無適用法規顯有錯誤之情事。
四、綜上所述，本件再審原告所指均無可採，本件顯無再審理由，再審原告之訴應予
    駁回。
據上論結，本件再審之訴為無理由，爰依行政訴訟法第二百七十八條第二項、第九十
八條第三項前段，判決如主文。
中　　華　　民　　國　　九十一　　　年　　　十　　　　月　　　三　　　　日
                    最 高 行 政 法 院  第 三 庭
                                審 判 長 法  官　　　葉　振　權
                                         法  官      林　茂　權
                                         法  官　　　吳　錦　龍
                                         法  官　　　劉　鑫　楨
                                         法  官　　　吳　明　鴻
右  正  本  證  明  與  原  本  無  異
　　　　　　　　　　　　　　　　　　　　 法院書記官　阮　桂　芬
中　　華　　民　　國　　九十一　　　年　　　十　　　　月　　　三　　　　日
